臺灣高雄地方法院刑事判決　　　　　　　94年度訴字第2868號
公　訴　人　臺灣高雄地方法院檢察署檢察官
被　　　告　丁○○
指定辯護人　本院公設辯護人　黃文德
上列被告因違反毒品危害防制條例案件，經檢察官提起公訴（94
年度偵字第9702號），本院判決如下：
    主  文
丁○○無罪。
    理  由
一、公訴意旨略以：被告丁○○前因煙毒案件，經臺灣高等法院
    高雄分院以82年度上訴字第3167號判決應執行有期徒刑5 年
    確定；又因煙毒、違反麻醉藥品管理條例及違反藥事法案件
    ，經本院分別以83年度訴字第444 號、83年度易字第927 號
    及83年度訴字第781 號判處有期徒刑3 年6 月、6 月及7 月
    確定，並經定應執行刑為4 年4 月，並與上開煙毒案接續執
    行後，於87年10月1 日縮刑假釋出監，惟嗣經撤銷假釋，應
    執行殘刑4 年4 月10日，而於93年6 月6 日縮刑期滿執行完
    畢。詎被告丁○○明知海洛因、甲基安非他命業經公告列為
    毒品危害防制條例第2 條第1 項、第2 項之第一級、第二級
    毒品，不得販賣、意圖販賣而持有、轉讓、施用或持有，仍
    基於販賣第一級毒品海洛因、第二級毒品甲基安非他命牟利
    之概括犯意，在其經營之高雄縣岡山鎮○○○路23號「崴騰
    檳榔攤」為販毒地點，並自94年初某日起，以第一級毒品海
    洛因每錢新臺幣（下同）1 萬8,000 元、第二級毒品甲基安
    非他命每錢4,500 元等代價，連續販賣予丙○○、綽號「小
    偉」、「俊明」、「楊仔」、「金明」、「排骨」等不詳年
    籍姓名男子施用。嗣於94年4 月27日下午4 時40分許，警持
    搜索票前往上揭「崴騰檳榔攤」，當場查獲海洛因2.1 公克
    、甲基安非他命0.3 公克、殘存毒品之夾鏈帶3 個、空夾鏈
    帶87個、連絡販毒所用之0000000000號行動電話（含SIM 卡
    ）1 具，因認被告丁○○涉有違反毒品危害防制條例第4 條
    第1 項、第2 項販賣第一、二級毒品罪嫌等語。
二、按犯罪事實應依證據認定之，無證據不得認定犯罪事實，又
    不能證明被告犯罪者，應諭知無罪之判決，刑事訴訟法第15
    4 條第2 項、第301 條第1 項分別定有明文。次按被告之自
    白，不得作為有罪判決之唯一證據，仍應調查其他必要之證
    據，以察其是否與事實相符（刑事訴訟法第156 條第2 項參
    照），苟無法證明被告之自白與事實相符，根本即失其證據
    之證明力，不得採為判斷事實之根據，最高法院46年臺上字
    第809 號判例意旨參照。又刑事訴訟法第161 條已於91年2
    月8 日修正公布，其第1 項規定：檢察官就被告犯罪事實應
    負舉證責任，並指出證明之方法，因此檢察官對於起訴之犯
    罪事實，應負提出證據及說服之實質舉證責任，倘所提出之
    證據不足為被告有罪之積極證明，或其指出證明之方法，無
    從說服法院以形成被告有罪之心證，基於無罪推定之原則，
    自應為被告無罪判決之諭知，最高法院92年度臺上字第128
    號判例意旨可資參照。另當事人得聲請法院調查證據，而法
    院為發見真實，亦得依職權調查證據，但限於維護公平正義
    或對被告之利益有重大關係之事項為限，修正刑事訴訟法第
    163 條第1 、2 項定有明文。故法院固得依職權調查證據，
    但並無蒐集證據之義務。蒐集證據乃檢察官或自訴人之職責
    ，事實審法院應以調查證據為其主要職責，其調查之範圍，
    亦以審判中所存在之一切證據為限，案內不存在之證據，即
    不得責令法院為發現真實，應依職權從各方面蒐集證據（最
    高法院91年度臺上字第5846號判決意旨可資參照）。
三、公訴人認被告丁○○涉嫌販賣第一、二級毒品罪，無非係以
    被告丁○○持有上開毒品為警查獲，證人丙○○於警詢、偵
    查中之不利益被告丁○○之陳述，並有扣押物品清單、法務
    部調查局94年5 月25日調科壹字第220020547 號鑑定通知書
    、高雄醫學大學附設中和紀念醫院報告編號0000-000號之檢
    驗報告各1 份、臺灣高雄地方法院檢察署94年4月1日94雄檢
    博雲監續字第000735號通訊監察書及所附通訊監察譯文各1
    份在卷（附於94年度警聲搜字第1253號卷宗）、被告丁○○
    0000000000號行動電話（含SIM 卡）1 具，上開扣案毒品及
    分裝器具扣案足資佐證云云為其論據。惟訊據被告丁○○堅
    詞否認有被訴販賣第一、二級毒品犯行，辯稱伊於91年、92
    年間許，在屏東監獄服刑時，與丙○○同監同牢房共處約8
    月餘而結識，伊於93年6 月上旬許出監，嗣丙○○相繼出監
    後，丙○○向伊借貸新臺幣20萬元，然未償還而伊乃分次向
    丙○○求償，當時各別有戊○○或甲○○在場亦知情，然造
    成丙○○懷恨在心（丙○○日後有匯款償還），所以丙○○
    被警查獲大量毒品時，則乘機向警方表示伊有販毒，始造成
    今日情形，實際上伊從事檳榔買賣，所賺有限，並沒有大量
    金額買賣毒品，且上開扣案毒品數量很少，係供自己施用而
    非販賣，扣案手機３支係外送檳榔連絡用，而丙○○電話聯
    絡伊時，均未有來電顯示，而伊向丙○○索償時，伊以0000
    000000號手機連絡丙○○；至於94年4 月4 日電話譯文係丙
    ○○在引誘伊犯罪，實際上伊沒有販賣毒品，其餘電話譯文
    亦非販賣毒品等語。經查：
    （一）、證人丙○○於本院94年10月11日審判時證述：伊自
            93年5 月起開始向被告丁○○購買上開海洛因毒品
            ，最後1 次係於94年2 、3 月間向被告丁○○購買
            上開毒品，約有5 、6 次云云，惟查，被告丁○○
            因毒品案件，於93年6 月5 日縮刑期滿，並於93年
            6 月6 日出監之情節，業據被告丁○○供述綦詳，
            並有臺灣高等法院被告前案紀錄表、被告在監在押
            全國紀錄表各1 份在卷可稽，是證人丙○○於93年
            5 月起開始向被告丁○○購買上開毒品是否屬實，
            頗值疑問。再證人丙○○於94年4 月27日警詢時證
            述：伊於94年4 月27日之大約5 、6 天前向被告黃
            薰賢購買毒品之證述情節綦詳，然與其於本院上開
            證述伊最後1 次向被告丁○○購買毒品時間係於94
            年2 、3 月間，二者時間迥然互異，再與臺灣高雄
            地方法院檢察署94年度警聲搜字第1253號卷第6 頁
            、第7 頁之94年4 月4 日丙○○0000000000號手機
            連絡被告丁○○0000000000號手機之疑似購買毒品
            時間亦不一致，亦有上開通訊監察譯文、審判筆錄
            、警詢筆錄在卷可徵，是證人丙○○最後1 次係於
            94 年2、3 月間向被告丁○○購買上開海洛因毒品
            ，約有5 、6 次是否屬實，不無可疑。
    （二）、又證人丙○○於94年4 月27日警詢時證述：伊向被
            告丁○○購買第二級毒品安非他命，以每錢4 千5
            百元計算，每次均購買3 至4 錢不等云云，繼於本
            院94 年10 月11日證人丙○○翻異前詞改證稱：伊
            向被告丁○○購買第二級毒品安非他命1 兩3 萬2
            千元，有時買2 、3 錢，有時買5 、6 錢，而安非
            他命每錢約3 千5 百元，有時以兩計算單位，而1
            兩是3 萬2 千元到3 萬5 千元之間云云，是證人曾
            子能每次購買多少安非他命之數量、單位、交易金
            額之前後證述不一，且證述內容是否屬實，尚乏確
            切證據之證實。因此，本件自難單憑證人丙○○在
            上開警詢及本院審判時之證述情節前後兩歧之證述
            ，作為不利被告上開犯罪之證據。
    （三）、再證人丙○○於本院94年10月11日審判時證述：伊
            有匯款予昔日同牢房之被告丁○○等語，亦為被告
            丁○○所是認，並參酌證人戊○○、甲○○於本院
            94 年10 月11日證述：丙○○有向被告丁○○借貸
            金額等語，是本件被告丁○○與證人丙○○間，該
            二人確實係監獄服刑時之同牢房結識，且有金錢借
            貸往來之事實，應堪認定。是被告丁○○所辯昔日
            其與證人丙○○有金錢糾紛存在之事實，足堪採信
            。
    （四）、復查，被告丁○○0000000000號手機固據扣案在卷
            ，然該手機連絡上開監聽譯文內之94年4 月4 日11
            時58分18秒某男00000000 00 號手機、94年4 月5
            日06時54分55秒及56分34秒小偉0000000000號手機
            、94年3 月13日18時19分10秒及同年3 月16日09時
            58分05秒俊明0000000000號手機、94年3 月13日18
            時33分06秒楊仔00000000號電話、94年3 月13日19
            時32分41秒金明0000000000號手機、94年3 月27日
            23時30分49秒及同月28日00時07分33秒及08分56秒
            排骨0000000000號手機所載通話對方，實無從看出
            關於被告販賣毒品予何者之特定人，亦乏交易數量
            、金額、單位、次數之積極證據；再參酌本件並非
            當場查獲被告丁○○有販賣毒品之犯行，且亦未自
            被告處所查獲任何販毒帳冊、電子秤及分裝工具等
            相類之物以資佐證，是本件上開電話監聽譯文內容
            既未表明買賣何物品，亦乏交付毒品次數、數量、
            金額及交易地點、特定買受人，自不能遽認上開監
            聽繹文內所載之綽號「小偉」、「俊明」、「楊仔
            」、「金明」、「排骨」之人必為向被告買受毒品
            者。
    （五）、綜上，證人丙○○於本院審判中亦已翻異前供等情
            觀之，實難僅以證人丙○○在警詢中指認向被告黃
            薰賢買海洛因、安非他命及其因施用第二級毒品安
            非他命被處刑，即遽推論證人丙○○所持有之毒品
            即是購自被告丁○○處。另參酌證人丙○○前有販
            賣安非他命前科紀錄及目前因意圖販賣第一級毒品
            海洛於偵查中被羈押，有臺灣高等法院丙○○前案
            紀錄表、丙○○在監在押全國紀錄表各1 份在卷可
            佐，是本件唯一證人丙○○於警詢及審判中之證述
            情節前後兩歧，其可信性情況擔保憑據降低，而被
            告究否確有本件販賣第一、二級毒品之事實，本院
            認為仍存有合理之懷疑，尚未到達確信其為真實之
            程度。
    （六）、至於上開扣案之第一、二級毒品、夾鏈帶及鑑定報
            告書、檢驗報告等，客觀上僅足供佐認被告施用第
            一、二級毒品犯行（關於被告丁○○施用第一、二
            級毒品犯行，業經本院94年8 月31日，以94年度訴
            字第2586號判決後，經提起上訴，現由高等法院高
            雄分院94年度上訴字第1465號案件審理中），無從
            據以認定被告有何被訴賣第一、二級毒品犯行。此
            外，復查無其他補強證據足資證明被告有何販賣第
            一、二級毒品犯行，揆諸首揭法律規定及說明，本
            件既不能證明被告確有販賣上揭毒品之犯行，自應
            為無罪之諭知。
據上論斷，應依刑事訴訟法第301第1項前段，判決如主文。
本案經檢察官乙○○到庭執行職務。
中    華    民    國    94    年    10    月    25    日
                  刑事第三庭審判長  法  官  張意聰
                                    法  官  郭瓊徽
                                    法  官  施添寶
中　　華　　民　　國　　94　　年　　10　　月　　26　　日
以上正本證明與原本無異。
如不服本判決，應於收受送達後10日內向本院提出上訴書狀。
　　　　　　　　　　　　　　　      書記官  陳威志
